【裁判字號】    97,訴,998
【裁判日期】    971104
【裁判案由】    違反毒品危害防制條例
【裁判全文】
臺灣新竹地方法院刑事判決               97年度訴字第998號
公  訴  人  臺灣新竹地方法院檢察署檢察官
被      告  甲○○
                    （另案於臺灣新竹監獄執行）
上列被告因毒品危害防制條例案件，經檢察官提起公訴（97年度
毒偵字第1775號），本院合議庭裁定適用簡式審判程序，判決如
下：
    主  文
甲○○施用第一級毒品，累犯，處有期徒刑壹年。扣案吸食器壹
組沒收。
    事  實
一、
（一）甲○○前曾於民國87年間因施用毒品案件，經本院於87年
      11月4日以87年度毒聲字第891號裁定送觀察、勒戒後，認
      有繼續施用毒品之傾向，再經本院於88年2 月10日以88年
      度毒聲字第267號裁定令入戒治處所施以強制戒治1年，再
      經本院於88年8月4日以88年度毒聲字第1517號裁定停止戒
      治所餘期間付保護管束，復經本院於89年1 月31日以89年
      度毒聲字第271 號裁定撤銷停止戒治，令入戒治處所施以
      強制戒治，於90年1月8日強制戒治期滿執行完畢，並由臺
      灣新竹地方法院檢察署檢察官於90年11月12日以90年度戒
      毒偵字第212 號為不起訴處分確定。嗣於91年間又因施用
      第一級、第二級毒品案件，經本院於92年5月6日以92年度
      毒聲字第369號裁定令入戒治處所施以強制戒治1年，於92
      年7月22日入所執行，並於93年1月9 日因法律修正而停止
      戒治釋放出所；刑責部分則經本院於92年9 月29日以92年
      度訴字第247號判處應執行有期徒刑1年6月確定，於94年6
      月3日縮短刑期假釋出監，假釋期間付保護管束，迄同年6
      月7日保護管束期滿未經撤銷，視為執行完畢。
（二）詎其仍未戒除毒癮，復基於施用第一級毒品海洛因及第二
      級毒品安非他命之犯意，於97年9月3日傍晚5時至6時許，
      在其位於新竹縣竹東鎮○○路103 號居所內，將第一級毒
      品海洛因及第二級毒品安非他命置於玻璃球吸食器內用火
      燒烤成煙，再以吸食煙霧之方式，同時施用第一級毒品海
      洛因及第二級毒品安非他命一次。嗣於97年9月4日下午 1
      時20分許，在上揭居所因另案為警緝獲，並扣得其所有供
      施用海洛因、安非他命毒品所用之之吸食器1組。
二、案經新竹縣政府警察局竹東分局報告臺灣新竹地方法院檢察
    署檢察官偵查起訴。
    理  由
一、本件被告甲○○所犯施用第一、二級毒品罪，均『非』死刑
    、無期徒刑、最輕本刑為3 年以上有期徒刑之罪，或高等法
    院管轄第一審之案件，被告於本院準備程序進行中，就被訴
    事實為有罪之陳述，經本院合議庭認合於刑事訴訟法第 273
    條之1第1項之規定，裁定適用簡式審判程序，合先敘明。
二、訊據被告對於前開同時施用第一級毒品海洛因、第二級毒品
    安非他命之犯行，於本院準備程序及簡式審判程序時均坦承
    不諱，並有新竹縣政府警察局竹東分局搜索扣押筆錄、扣押
    物品目錄表、扣押物品收據、詮昕科技股份有限公司97年 9
    月15日出具檢體編號129 號之濫用藥物尿液檢驗報告、新竹
    縣政府警察局毒品犯罪嫌疑人尿液採驗作業管制紀錄各1 份
    （見偵查卷第11至15頁、第38、39頁），此外並有被告所有
    供施用海洛因、安非他命毒品所用之之吸食器1 組扣案足佐
    （97年度保管字第1496號，扣押物品清單見本院卷第15頁）
    ，被告自白與事實相符，堪足採信，本案事證已臻明確，被
    告上開犯行洵堪認定，自應依法予以論罪科刑。
三、論罪科刑
（一）
  1.按施用第一、二級毒品為犯罪行為，毒品危害防制條例第10
    條定有處罰明文。故施用第一、二級毒品者，依前揭規定本
    應科以刑罰。惟基於刑事政策，對合於一定條件之施用者，
    則依同條例第20條、第23條之規定，施以觀察、勒戒及強制
    戒治之保安處分。毒品危害防制條例於92年7月9日修正公布
    ，自93年1月9日施行，其中第20條、第23條將施用毒品之刑
    事處遇程序，區分為「初犯」及「5年內再犯」、「5年後再
    犯」。依其立法理由之說明：「初犯」，經觀察、勒戒或強
    制戒治後，應為不起訴處分或不付審理之裁定；經觀察、勒
    戒或強制戒治執行完畢釋放後，「5 年內再犯」者，因其再
    犯率甚高，原實施之觀察、勒戒及強制戒治既已無法收其實
    效，爰依法追訴或裁定交付審理。至於經觀察、勒戒或強制
    戒治執行完畢釋放後，「5 年後再犯」者，前所實施之觀察
    、勒戒或強制戒治已足以遮斷其施用毒品之毒癮，為期自新
    及協助其斷除毒癮，仍適用「初犯」規定，先經觀察、勒戒
    或強制戒治之程序。從而依修正後之規定，僅限於「初犯」
    及「5年後再犯」2種情形，始應先經觀察、勒戒或強制戒治
    程序。倘被告於5年內已再犯，經依法追訴處罰，縱其第3次
    （或第3 次以上）再度施用毒品之時間，在初犯經觀察、勒
    戒或強制戒治執行完畢釋放5年以後，已不合於「5年後再犯
    」之規定，且因已於「5 年內再犯」，顯見其再犯率甚高，
    原實施觀察、勒戒或強制戒治，已無法收其實效，即應依該
    條例第10條處罰（最高法院95年度第7 次刑事庭會議決議參
    照）。
  2.準此，茍被告其施用毒品之犯行，前經觀察、勒戒或強制戒
    治執行完畢後，5 年內曾因再施用毒品之行為，而經法院判
    處刑罰之處遇程序確定者，縱其係於觀察、勒戒或強制戒治
    執行完畢5 年後再為本案施用毒品，應認屬「再犯」之範疇
    ，直接適用刑罰處遇之程序。
  3.經查，被告有如前揭事實欄一（一）所示因施用毒品經送觀
    察、勒戒執行完畢之紀錄等情，有臺灣高等法院被告前案紀
    錄表、在監在押全國紀錄表在卷可按，被告既於90年1月8日
    強制戒治執行完畢後之5 年內再犯上開事實欄一（一）所示
    91年間之施用毒品案件，而經本院判處刑罰之處遇程序確定
    ，是其於強制戒治執行完畢後之5 年後再犯本案施用第一、
    二級毒品犯行，徵諸前開最高法院95年度第7 次刑事庭會議
    決議意旨，自應依法予以論罪科刑。
（二）所犯罪名：核被告所為係犯毒品危害防制條例第10條第 1
      項、第2項之施用第1、2級毒品罪。
（三）其施用前持有海洛因、安非他命毒品之低度行為，應分別
      為施用之高度行為所吸收，不另論罪。
（四）想像競合：被告同時施用第1、2級毒品，係一行為觸犯數
      罪名，應從一重之施用第1 級毒品罪處斷。
（五）被告有事實欄一（一）所示前科，有臺灣高等法院被告前
      案紀錄表1份附卷可稽，其於有期徒刑執行完畢5年內故意
      再犯本件之罪，為累犯，應依刑法第47條第1 項之規定加
      重其刑。
（六）爰審酌被告素行不佳，前經執行觀察、勒戒、強制戒治，
      及多次判刑執行，仍未戒除毒癮、施用毒品嚴重危害其身
      心健康，本件同時施用2 種毒品，念其坦認犯行，犯罪後
      態度尚稱良好，施用毒品係戕害自身健康等一切情狀，量
      處如主文所示之刑，以資懲儆。
（七）扣案吸食器1 組（97年度保管字第1496號，扣押物品清單
      見本院卷第15頁），係被告所有供其犯本件施用海洛因、
      安非他命毒品犯行所用之物，應依刑法第38條第1項第2款
      沒收。
四、據上論斷，應依刑事訴訟法第273條之1第1項、第299條第 1
    項前段，毒品危害防制條例第10條第1項、第2項，刑法第11
    條前段、第47條第1項、第55條、第38條第1項第2 款，判決
    如主文。
本案經檢察官陳麗芬到庭執行職務。
中    華    民    國    97    年    11    月    4     日
                  刑事第六庭  法  官  黃美盈
以上正本證明與原本無異。
如不服本判決應於收受本判決後10日內向本院提出上訴書狀，其
未敘述上訴理由者，並得於提起上訴後10日內向本院補提理由書
狀（均須按他造當事人之人數附繕本）「切勿逕送上級法院」。
中    華    民    國    97    年    11    月    4     日
                              書記官  吳美雲
附錄論罪科刑法條：
毒品危害防制條例第10條：
施用第一級毒品者，處6月以上5年以下有期徒刑。
施用第二級毒品者，處3年以下有期徒刑。


司法院資訊處製作；財團法人民間司法改革基金會備份。
